【裁判字號】    98,交聲,551
【裁判日期】    980319
【裁判案由】    聲明異議
【裁判全文】
臺灣高雄地方法院交通事件裁定         98年度交聲字第551號
原處分機關  交通部公路總局高雄區監理所
異  議  人
即受處分人  甲○○
上列異議人即受處分人因違反道路交通管理處罰條例案件，對於
交通部公路總局高雄區監理所民國98年2 月19日所為之處分（原
處分：高監自裁字裁80-NO0000000號），聲明異議，本院裁定如
下：
    主  文
原處分關於甲○○酒精濃度超過規定標準，吊扣駕駛執照拾貳個
月之處分撤銷。
上開撤銷部分不罰。
    理  由
一、聲明異議意旨略以：異議人即受處分人甲○○於民國98年2
    月5 晚間9 時10分許，騎乘車牌號碼XVZ-507 號重型機車，
    行經高雄縣仁武鄉○○路與八德南路口，經警攔檢實施酒測
    ，因其呼氣酒精濃度達0.29mg/l，超過規定0.25mg/l之標準
    ，為警開單舉發，異議人已於98年2 月19日繳納罰鍰新臺幣
    15,000元，惟仍經原處分機關裁處吊扣其職業大貨車駕照12
    個月，因其於違規當時係駕駛重型機車，若吊扣其賴以維生
    之職業大貨車駕照，將會使家庭陷入困境，爰依法聲明異議
    ，請求撤銷原處分機關吊扣上開駕照之處分等語。
二、按汽車駕駛人飲用酒類後其吐氣所含酒精濃度超過每公升0.
    25毫克者，不得駕車；汽車駕駛人，駕駛汽車經測試檢定有
    酒精濃度超過規定標準者，處15,000元以上60,000元以下罰
    鍰，並當場移置保管其車輛及吊扣其駕駛執照1 年；道路交
    通安全規則第114 條第2 款、道路交通管理處罰條例第35條
    第1 項第1 款分別定有明文；次按行政罰法第26條第1 項規
    定，一行為同時觸犯刑事法律及違反行政法上義務規定者，
    依刑事法律處罰之。但其行為應處以其他種類行政罰或得沒
    入之物而未經法院宣告沒收者，亦得裁處之。又於94年12月
    14日修正、95年3 月1 日施行之道路交通管理處罰條例第68
    條，固規定：「汽車駕駛人，因違反本條例及道路交通安全
    規則之規定，受吊扣或吊銷駕駛執照處分時，吊扣或吊銷其
    持有各級車類之駕駛執照」，惟修正後業已刪除『吊扣』之
    規定，改為：「汽車駕駛人，因違反本條例及道路交通安全
    規則之規定，受吊銷駕駛執照處分時，吊銷其持有各級車類
    之駕駛執照」，其修正理由乃係舊法將違法或違規駕駛人所
    持有各級車類之駕駛執照一併吊扣，失之過酷，影響人民工
    作及生活甚鉅，故依修正後之該條規定，受吊扣駕駛執照處
    分時，僅能吊扣違規當時所駕車類之駕駛執照，不再吊扣其
    持有各級車類之駕駛執照，僅於受吊銷駕駛執照處分時，始
    吊銷其持有各級車類之駕駛執照。
三、經查：
  (一)異議人於98年2 月5 晚間9 時10分許，騎乘上開機車，行經
    高雄縣仁武鄉○○路與八德南路口，經警攔檢實施酒測，因
    其呼氣酒精濃度達0.29mg/l，超過規定0.25mg/l之標準，為
    警開單舉發，並經原處分機關依道路交通管理處罰條例第35
    條第1 項第1 款規定，裁處吊扣其職業聯結車駕照12個月等
    情，有高雄縣政府警察局高警局交字第N00000000 號舉發違
    反道路交通管理事件通知單、酒精濃度測試表，及交通部公
    路總局高雄區監理所高監營裁字裁80-N00000000號違反道路
    交通管理事件裁決書各1 份在卷可稽，復為異議人所不爭執
    ，是上開事實，堪以認定。
  (二)查本件異議人上開酒後駕駛普通重型機車之違規行為，依法
    本應吊扣其普通重型機車駕駛執照，然異議人於本件違規時
    ，並無普通重型機車駕駛執照，僅有職業大貨車駕駛執照，
    而原處分機關上開裁決所指應吊扣之異議人汽車駕駛執照，
    係指異議人之職業大貨車駕駛執照等事實，有原處分機關98
    年2 月26日高監營字第0980008125號違反道路交通管理事件
    不服裁決聲明異議案件移送書、公路監理電子閘門證號查詢
    汽車駕駛人之資料各1 份在卷可憑，足徵異議人僅領有較高
    級之職業大貨車駕駛執照，致無較低級車類之普通重型機車
    駕駛執照可供吊扣。而行政行為採取方法所造成之損害，不
    得與所欲達成目的之利益顯失均衡，則在異議人實際上並無
    普通重型機車駕駛執照可供吊扣之情形下，吊扣其職業大貨
    車駕駛執照，雖可達成禁止異議人繼續酒後駕駛之目的，然
    亦同時造成剝奪異議人駕駛其他各類車輛之結果，所造成之
    損害與所欲達成目的之利益，顯然失衡，且與前揭道路交通
    管理處罰條例第68條之修正意旨不符，有違法律保留原則。
  (三)至道路交通安全規則對於汽車駕駛執照之管理，採取一照原
    則，固導致越級駕駛人違規酒駕時，受有無須吊扣駕駛執照
    之利益，然此關於駕駛執照管理所衍生之執行困難或法規漏
    洞，宜由修法解決，尚不得擴張解釋，於駕駛人無較低級駕
    駛執照可供吊扣時，即率爾代以吊扣其所領有之較高級駕駛
    執照。
四、綜上所述，原處分機關僅能吊扣異議人違規當時所駕駛之車
    輛種類即普通重型機車之駕駛執照，不得代以吊扣其職業大
    貨車之駕駛執照，原處分機關未審酌新修正之法律規定，逕
    對異議人裁處吊扣職業大貨車駕駛執照12個月之處分，於法
    未合。是以，異議人此部分異議為有理由，應由本院將此部
    分之處分撤銷，又因異議人並無普通重型機車駕駛執照可供
    執行吊扣，爰就此部分另為不罰之諭知。至於原處分關於施
    以道安講習部分，未經聲明異議，自不在本件審究範圍內，
    附此敘明。
五、據上論斷，應依道路交通案件處理辦法第20條前段，裁定如
    主文。
中    華    民    國    98    年    3     月    19    日
                  交通法庭    法  官  周佳佩
以上正本證明與原本無異。
如不服本裁定，應於收受送達後5 日內向本院提出抗告狀。
中    華    民    國    98    年    3     月    19    日
                              書記官  王壹理


司法院資訊處製作；財團法人民間司法改革基金會備份。
